【裁判字號】    97,重訴,16
【裁判日期】    970513
【裁判案由】    槍砲彈藥刀械管制
【裁判全文】
臺灣板橋地方法院刑事判決              97年度重訴字第16號
公  訴  人  臺灣板橋地方法院檢察署檢察官
被      告  乙○○
                    （
選任辯護人  葉鞠萱  律師
被      告  丙○○
                    （
選任辯護人  盧國勳  律師
            蔡行志  律師
上列被告因違反槍砲彈藥刀械管制條例案件，經檢察官提起公訴
（97年度偵字第5443號），本院判決如下：
    主  文
乙○○共同未經許可，製造可發射子彈具有殺傷力之改造玩具手
槍，累犯，處有期徒刑伍年陸月，併科罰金新臺幣拾萬元，罰金
如易服勞役，以新臺幣壹仟元折算壹日。
丙○○共同未經許可，製造可發射子彈具有殺傷力之改造玩具手
槍，處有期徒刑伍年貳月，併科罰金新臺幣肆萬元，罰金如易服
勞役，以新臺幣壹仟元折算壹日。
扣案如附表一、附表三、附表四所示之物，均沒收。
    事  實
一、乙○○（有竊盜、搶奪、違反毒品危害防制條例、強盜、妨
    害公務等前科，其中因違反毒品危害防制條例案件，於民國
    〈下同〉94年10月31日，經本院以94年度訴字第1796號刑事
    判決判處有期徒刑7 月，94年11月28日判決確定，刑期起算
    日期為95年2 月17日，指揮書執行完畢日期為95年9 月16日
    ）、丙○○〈乙○○之表弟〉均明知可發射子彈具有殺傷力
    之改造玩具手槍及子彈，核屬槍砲彈藥刀械管制條例第4 條
    第1 項第1 款、第2 款所列之管制物品，非經中央主管機關
    之許可，均不得製造、持有；詎渠等仍基於未經許可製造可
    發射子彈具有殺傷力之改造玩具手槍及子彈之犯意聯絡，先
    於96年11月、12月間某日，在臺北縣板橋市○○路「好聖地
    」模型店購得玩具手槍、金屬材質玩具子彈（含彈頭、彈殼
    及底火連桿）、紙雷管等物，另於臺北縣新莊市○○路某五
    金行購得鐵管，旋於臺北縣三峽鎮○○路○ 段233 巷4 號之
    1 「固全廣告」店內，由乙○○以「固全廣告」店內雇主所
    有之鑽床及乙○○所有如附表四所示之工具加以裁切、鑽磨
    、換裝、鑽孔及填充火藥，而改造成如附表一編號一所示具
    有殺傷力之改造玩具手槍、如附表二所示具有殺傷力之子彈
    ，而丙○○則於一旁依乙○○之指示拿取需用之工具供乙○
    ○使用，而共同製造該等槍枝、子彈，並未經許可持有之。
    嗣於96年12月、97年1 月間某日，再由乙○○將上開共同製
    造之槍枝、子彈交予丙○○而置於臺北縣板橋市○○路98
    號。迨97年1 月31日22時30分許，為警在臺北縣板橋市○○
    路98號查獲丙○○，並扣得如附表一編號一、附表二所示之
    物，復於97年2 月1 日零時30分許，為警在臺北縣三峽鎮○
    ○路○ 段233 巷4 號之1 「固全廣告」店內查乙○○，並扣
    得其所有如附表一編號二、編號三、附表三、附表四所示之
    物而偵悉上情。
二、案經臺北縣政府警察局土城分局移送臺灣板橋地方法院檢察
    署檢察官偵查起訴。
    理  由
壹、證據能力部分：
    按被告以外之人於審判外之陳述，雖不符同法第159 條之1
    至之4 之規定，而經當事人於審判程序同意作為證據，法院
    審酌該言詞陳述或書面陳述作成時之情況，認為適當者，亦
    得為證據，刑事訴訟法第159 條之5 第1 項定有明文。本件
    被告及檢察官於審判程序中就下述證據資料屬傳聞證據，且
    不符刑事訴訟法第159 條之1 至之4 之規定者，均同意作為
    證據，而本院審酌各該證據資料作成時之一切客觀情況，認
    為適當，故得為證據，合先敘明。
貳、實體部分：
一、訊據被告乙○○就前開犯罪事實，除否認被告丙○○與伊有
    共同製造槍枝、子彈之犯意聯絡外，餘均坦承不諱；另訊據
    被告丙○○坦承曾載被告乙○○前往臺北縣板橋市○○路「
    好聖地」模型店購得玩具手槍等物，且於被告乙○○製造槍
    枝、子彈時在場並依被告乙○○指示拿取所需工具供被告乙
    ○○使用，嗣被告乙○○將製造完成之槍枝、子彈交由其保
    管等情，惟矢口否認有共同製造槍枝、子彈之犯行；辯稱：
    伊並未參與製造槍、彈，僅係幫忙拿工具，又因好奇故在旁
    觀看云云；被告丙○○之辯護人則為被告丙○○辯護稱：被
    告丙○○係基於幫助他人犯罪之意思參與構成要件以外之行
    為，僅為幫助犯云云。
二、經查：
（一）被告乙○○於前開時、地，未經許可製造可發射子彈具有
      殺傷力之改造玩具手槍及子彈等犯行，除被告乙○○之自
      白外，復有扣案如附表一至附表四所示之物足資佐證，而
      如附表一、附表二、附表三、附表五所示之物，經內政部
      警政署刑事警察局以檢視法、性能檢驗法、試射法鑑定，
      鑑定結果：「一、送鑑手槍枝，鑑定情形如下：（一）
      送鑑手槍壹枝〈槍枝管制編號0000000000號〉，認係改造
      手槍，由仿WALTHER 廠PPK/S 型半自動手槍製造之槍枝，
      換裝土造金屬槍管而成，擊發功能正常，可供擊發適用子
      彈使用，認具殺傷力。（二）送鑑手槍壹枝〈槍枝管制編
      號0000000000〉，認係仿GLOCK 廠17型半自動手槍製造之
      槍枝，槍管內具阻鐵，無法發射彈丸，認不具殺傷力。（
      三）送鑑手槍壹枝〈槍枝管制編號0000000000〉，認係仿
      GL OCK廠17型半自動手槍製造之槍枝，槍管內具阻鐵，無
      法發射彈丸，認不具殺傷力。二、送鑑子彈貳拾伍顆，鑑
      定情形如下：（一）壹拾顆，認均非制式金屬彈殼。（二
      ）捌顆，認均非制式子彈，由金屬彈殼組合直徑9.0+-0.5
      mm金屬彈頭而成，採樣顆試射，均無法擊發，認不具殺
      傷力。（三）非制式子彈，由金屬彈殼組合直徑8.1+-0.5
      mm金屬彈頭而成，採樣貳顆試射：壹顆可擊發，認具殺傷
      力；壹顆雖可擊發，惟發射動能不足，認不具殺傷力。」
      （見臺灣板橋地方法院檢察署97年度偵字第5443 號 卷第
      90頁至第95頁之內政部警政署刑事警察局97年2 月20日刑
      鑑字第0970019432號槍彈鑑定書）。另經本院依職權將前
      開非制式子彈（由金屬彈殼組合直徑9.0+-0.5mm金屬彈頭
      而成）其餘未經試射之子彈復囑託內政部警政署刑事警察
      局為鑑定，鑑定結果為：「均經試射，均可擊發，認具殺
      傷力。」（見本院卷第109 頁之內政部警政署刑事警察局
      97年4 月10日刑鑑字第09700474989 號函）附卷足憑。
（二）雖被告乙○○、丙○○及選任辯護人執前詞置辯，惟查：
  １、被告丙○○於警詢中已供稱：「（該改造手槍來源為何？
      該手槍是我跟乙○○一起去板橋市○○路玩具店買道具槍
      回來，然後我們2 個一起下去改造。」、「（警方所查獲
      的改造子彈來源為何？）當時也是一起買道具彈回來改造
      的。」、「（你們如何改造槍械及子彈？）槍枝部份我們
      將買回來的道具槍管及撞針座換掉，槍管是我們自己買鐵
      管回來，然後再用鑽床及挫刀等工具把槍管擴大；撞針座
      道具店就有在賣了，我們將改好的槍管及撞針座換好，該
      把槍就能擊發子彈了。改造子彈是我們買道具彈回來，然
      後將道具彈的彈頭打開鑽孔填裝火藥及底部底火也填裝火
      藥，就完成改造子彈了。」、「（你們都在哪邊改造槍械
      及子彈？）我們都在臺北縣三峽鎮○○路○ 段233 巷4 號
      之1 〈固全廣告招牌公司〉內，以公司內的鑽床來改造槍
      械。」、「另一把在我家查扣的改造手槍1 把、子彈7 顆
      ，是在96年12月底跟乙○○在固全廣告公司內一起改造完
      成。」（見臺灣板橋地方法院檢察署97年度偵字第5443號
      卷第46頁至第49頁），其嗣於檢察官偵查中亦供稱：「（
      有無夥同乙○○一同改造槍枝？）有。乙○○在改造本件
      扣案手槍1 支及子彈7 顆時我都在場，且有幫忙他拿工具
      ，不過只有他懂得如何改造槍彈，我只是在好奇才會在旁
      忙他拿工具。該次改造槍彈的零件，也係我與乙○○一起
      去板橋市○○路附近的好聖地購買的。」（見臺灣板橋地
      方法院檢察署97年度偵字第5443號卷第88頁），足知被告
      丙○○就其有與被告乙○○共同改造槍枝、子彈一節已供
      述綦詳；是證人即同案被告乙○○雖於本院審理中證稱：
      伊僅係請被告丙○○從車上幫忙將工具拿給伊，剛開始被
      告丙○○不知道改造槍枝、子彈，是後來伊與被告丙○○
      聊天時才跟他說云云（見本院97年4 月15日審判筆錄），
      無非迴護被告丙○○之詞，自難採信（涉犯偽證罪嫌，應
      由檢察官另行偵辦）。
  ２、再者，如附表一編號一所示之改造玩具手槍及如附表二所
      示之子彈，均係於被告丙○○處查獲，而被告丙○○亦坦
      承係由伊保管無訛，而就何以由被告丙○○保管一事，被
      告丙○○於警詢中並未提及，另被告乙○○於本院審理中
      亦僅解釋稱：因該等槍彈係伊所改造，怕遭警查獲，所以
      寄放於被告丙○○處云云（見本院97年4 月15日審判筆錄
      ），詎被告丙○○於本院審理中，就前開緣由竟辯稱：我
      在板橋有開店，人的進入比較多，乙○○才會拿到我那裡
      寄放云云（見本院97年3 月17日準備程序筆錄），所辯核
      與為隱避始為寄藏之常情相悖。再者，被告丙○○亦自承
      前因未經許可寄藏可發射子彈具有殺傷力之改造玩具手槍
      及子彈罪嫌，於95年8 月15日為警查獲一事，此亦有臺灣
      高等法院96年度上訴字第1733號刑事判決查詢資料及臺灣
      高法院被告前案紀錄表各1 份附卷足稽，辜不論被告丙○
      ○於該案中辯稱不知他人所寄放者係槍彈云云是否屬實，
      然被告丙○○其後理應就槍、彈寄藏一事心生警惕，詎其
      竟於事隔年餘後，於未能就其原因合理解釋下，復持有本
      案槍、彈，若非於製造之初即與被告乙○○有犯意聯絡，
      又何以致之？
  ３、又按刑法上之幫助犯，固以幫助他人犯罪之意思而參與犯
      罪構成要件以外之行為而成立，惟所謂以幫助他人犯罪之
      意思而參與者，指其參與之原因，僅在助成他人犯罪之實
      現者而言，倘以合同之意思而參加犯罪，即係以自己犯罪
      之意思而參與，縱其所參與者為犯罪構成要件以外之行為
      ，仍屬共同正犯，又所謂參與犯罪構成要件以外之行為者
      ，指其所參與者非直接構成某種犯罪事實之內容，而僅係
      助成其犯罪事實實現之行為而言，苟已參與構成某種犯罪
      事實之一部，即屬分擔實施犯罪之行為，雖僅以幫助他人
      犯罪之意思而參與，亦仍屬共同正犯（參照最高法院27年
      上字第1333號判例）；刑法上之幫助犯，固以幫助他人犯
      罪之意思而參與犯罪構成要件以外之行為而成立，惟所謂
      以幫助他人犯罪之意思而參與者，指其參與之原因，僅在
      助成他人犯罪之實現者而言，倘以合同之意思而參加犯罪
      ，即係以自己犯罪之意思而參與，縱其所參與者為犯罪構
      成要件以外之行為，仍屬共同正犯，又所謂參與犯罪構成
      要件以外之行為者，指其所參與者非直接構成某種犯罪事
      實之內容，而僅係助成其犯罪事實實現之行為而言，苟已
      參與構成某種犯罪事實之一部，即屬分擔實施犯罪之行為
      ，雖僅以幫助他人犯罪之意思而參與，亦仍屬共同正犯（
      參照最高法院25年上字第2253號判例）；學說上所稱「共
      謀共同正犯」係指以自己共同犯罪之意思，事先同謀，而
      推由一部分人實施犯罪行為之謂；若係以自己共同犯罪之
      意思參與實施犯罪構成要件以外之行為者，應屬「實施正
      犯」之範疇，尚難以共謀共同正犯論擬。而所謂參與構成
      要件以外之行為係指其所參與者，非直接構成犯罪事實之
      內容，但足以助成其所欲實現之犯罪事實發生之行為而言
      （參照最高法院94年度台上字第3972號刑事判決要旨）。
      由上開說明以觀，被告丙○○顯非單純基於幫助被告乙○
      ○之犯意而參與，而係以合同之意思而參加犯罪，故縱其
      所參與者為犯罪構成要件以外之行為，揆諸上開判例及判
      決要旨，被告丙○○仍屬本案犯行之共同正犯無疑，是辯
      護人認被告丙○○僅係幫助犯云云，自屬無據。
（三）綜上所述，被告乙○○、丙○○及選任辯護人所辯均難採
      信。
三、從而，本案事證已臻明確，被告乙○○、丙○○之犯行均洵
    堪認定，自應依法論科。
四、按所謂製造包括創製、改造、組合、混合、化合等行為在內
    ，已損壞之零件加以修理亦屬製造，改造行為亦屬製造行為
    之一種（參照高法院86年度台上字第7558號、92年度台上字
    第924 號刑事判決要旨），是核被告乙○○、丙○○所為，
    均係犯槍砲彈藥刀械管制條例第8 條第1 項之未經許可製造
    可發射子彈具有殺傷力之改造玩具手槍罪、槍砲彈藥刀械管
    制條例第12條第1 項之未經許可製造子彈罪。渠等持有該等
    槍、彈之低度行為均為製造之高度行為所吸收而不另論罪。
    被告乙○○、丙○○就上開犯行，彼此間有犯意聯絡及行為
    分擔，應論以共同正犯。次按非法製造槍砲彈藥刀械等違禁
    物，所侵害者為社會法益，如果製造之客體種類相同（同為
    手槍，或同為子彈者），縱令製造完成之客體有數個（如數
    支手槍、數顆子彈），仍為單純一罪，不發生想像競合犯之
    問題。若同時製造二不相同種類之客體（如同時製造手槍及
    子彈），則為一行為觸犯數罪名之想像上競合犯（參照最高
    法院82年台上字第5303號判決），查被告乙○○、丙○○製
    造數顆子彈，各係於同時同地或密切接近之時地實施，侵害
    同一之法益，各行為之獨立性極為薄弱，依一般社會健全觀
    念，在時間差距上，難以強行分開，在刑法評價上，以視為
    數個舉動之接續施行，合為包括之一行為予以評價，較為合
    理，屬接續犯，而為包括之一罪（參照最高法院86年度台上
    字第3295號判例），又渠等一製造槍、彈之行為觸犯數罪名
    ，為想像競合犯，應依刑法第55條之規定，從一重以製造可
    發射子彈具有殺傷力之改造玩具手槍罪論處，且就著手製造
    子彈而未遂部分亦不另論罪。雖起訴書僅認被告乙○○、丙
    ○○所製造之子彈僅1 顆有殺傷力，惟就其餘有殺傷力之子
    彈5 顆部分，核與起訴之犯罪事實有實質上一罪、想像競合
    犯之裁判上一罪關係，本院自應併予審究。查被告乙○○曾
    因違反毒品危害防制條例案件，於94年10月31日，經本院以
    94 年 度訴字第1796號刑事判決判處有期徒刑7 月，94年11
    月28 日 判決確定，刑期起算日期為95年2 月17日，指揮書
    執行完畢日期為95年9 月16日，此有臺灣高等法院被告前案
    紀錄表在卷可稽，其於5 年內故意再犯有期徒刑以上本案之
    罪，應依刑法第47條第1 項之規定論以累犯，並依法加重其
    刑（法定刑為無期徒刑部分，依法不得加重），爰審酌槍枝
    、子彈為違禁物，政府查緝甚嚴，此為一般人所明知，非法
    製造具殺傷力之改造玩具手槍、子彈，嚴重危害社會安全，
    被告乙○○、丙○○無視法律之禁止而為本案犯行之犯罪動
    機、目的、手段、所生危害及其品行、智識程度、犯罪後乙
    ○○、丙○○猶有避重就輕之情事等一切情狀，各量處如主
    文所示之刑，就罰金刑部分並均諭知如易服勞役之折算標準
    ，以資懲儆。
五、扣案如附表一編號一所示可發射子彈具有殺傷力之改造玩具
    手槍1 枝，係違禁物，應依刑法第38條第1 項第1 款之規定
    ，宣告沒收，又如附表一編號二、編號三、附表三、附表四
    所示之物，分別為供本案犯罪所用及犯罪預備之物，且均係
    被告乙○○所有之物，業據其於警詢、檢察官偵查及本院審
    理中坦承不諱，爰依刑法第38條第1 項第2 款之規定，對被
    告乙○○及其共同正犯即被告丙○○均宣告沒收。至於如附
    表二所示經實際試射之子彈，已不具殺傷力而非屬違禁物，
    而如附表五所示之物，依其構造及被告乙○○所供，尚難認
    與本案犯行相涉，故均不予宣告沒收；至於供被告乙○○製
    造可發射子彈具有殺傷力之改造玩具手槍所用之鑽床，並未
    扣案，且其供稱係其任職之「固全廣告」店所有，並非無據
    ，復非屬違禁物，故亦不予宣告沒收，均附此敘明。
據上論斷，應依刑事訴訟法第299 條第1 項前段、槍砲彈藥刀械
管制條例第8 條第1 項、第12條第1 項，刑法第11條前段、第28
條、第55條、第47條第1 項、第42條第3 項、第38條第1 項第1
款、第2 款，判決如主文
本案經檢察官甲○○到庭執行職務。
中    華    民    國    97    年    5     月    13    日
                  刑事第十五庭  審判長法  官  陳鴻清
                                      法  官  朱嘉川
                                      法  官  劉安榕
以上正本證明與原本無異。
如不服本判決應於收受送達後10日內向本院提出上訴書狀。
                                書記官  莊川億
中    華    民    國    97    年    5     月    14    日
附錄本案論罪科刑法條全文：
槍砲彈藥刀械管制條例第8 條：
未經許可，製造、販賣或運輸鋼筆槍、瓦斯槍、麻醉槍、獵槍、
空氣槍或第四條第一項第一款所定其他可發射金屬或子彈具有殺
傷力之各式槍砲者，處無期徒刑或五年以上有期徒刑，併科新臺
幣一千萬元以下罰金。
未經許可，轉讓、出租或出借前項所列槍枝者，處五年以上有期
徒刑，併科新臺幣一千萬元以下罰金。
意圖供自己或他人犯罪之用，而犯前二項之罪者，處無期徒刑或
七年以上有期徒刑，併科新臺幣一千萬元以下罰金。
未經許可，持有、寄藏或意圖販賣而陳列第一項所列槍枝者，處
三年以上十年以下有期徒刑，併科新臺幣七百萬元以下罰金。
第一項至第四項之未遂犯罰之。
槍砲彈藥刀械管制條例第12條：
未經許可，製造、販賣或運輸子彈者，處一年以上七年以下有期
徒刑，併科新臺幣五百萬元以下罰金。
未經許可，轉讓、出租或出借子彈者，處六月以上五年以下有期
徒刑，併科新台幣三百萬元以下罰金。
意圖供自己或他人犯罪之用，而犯前二項之罪者，處三年以上十
年以下有期徒刑，併科新臺幣七百萬元以下罰金。
未經許可，持有、寄藏或意圖販賣而陳列子彈者，處五年以下有
期徒刑，併科新臺幣三百萬元以下罰金。
第一項至第三項之未遂犯罰之。
附表一：
┌──┬──────────────┬───┬────────┐
│編號│名      稱                  │數  量│備    註        │
├──┼──────────────┼───┼────────┤
│ 一 │仿WALTHER 廠PPK/S 型半自動手│  壹枝│具殺傷力        │
│    │槍製造之槍枝，換裝土造金屬槍│      │                │
│    │管而成之改造玩具手槍〈槍枝管│      │                │
│    │制編號：0000000000〉（含彈匣│      │                │
│    │壹個）                      │      │                │
├──┼──────────────┼───┼────────┤
│ 二 │仿GLOCK 廠17型半自動手槍製造│  壹枝│槍管內具阻鐵，無│
│    │之槍枝〈槍枝管制編號：110202│      │法發射彈丸，不具│
│    │6609〉（含彈匣壹個）        │      │殺傷力。        │
├──┼──────────────┼───┼────────┤
│ 三 │仿GLOCK 廠17型半自動手槍製造│  壹枝│槍管內具阻鐵，無│
│    │之槍枝〈槍枝管制編號：110202│      │法發射彈丸，不具│
│    │6610〉（含彈匣壹個）        │      │殺傷力。        │
└──┴──────────────┴───┴────────┘
附表二：
      ┌──────────────┬───┬────────┐
      │名      稱                  │數  量│備    註        │
      ├──────────────┼───┼────────┤
      │直徑8.0+-0.5mm土造子彈      │  陸顆│均已實際試射（原│
      │（具殺傷力）                │      │扣案7 顆，1 顆經│
      │                            │      │實際試射，並不具│
      │                            │      │殺傷力）        │
      └──────────────┴───┴────────┘
附表三：
┌──┬──────────────┬───┬────────┐
│編號│名      稱                  │數  量│備    註        │
├──┼──────────────┼───┼────────┤
│ 一 │金屬子彈半成品              │  捌顆│購入欲供製造；惟│
│    │                            │      │尚未使用。      │
├──┼──────────────┼───┼────────┤
│ 二 │鐵管                        │  壹支│購入欲供製造；惟│
│    │                            │      │尚未使用。      │
└──┴──────────────┴───┴────────┘
附表四：
┌──┬──────────────┬───┬────────┐
│編號│名      稱                  │數  量│備    註        │
├──┼──────────────┼───┼────────┤
│ 一 │擴孔扳手                    │  支│                │
├──┼──────────────┼───┼────────┤
│ 二 │鉗子                        │  貳支│                │
├──┼──────────────┼───┼────────┤
│ 三 │銼刀                        │拾伍支│                │
├──┼──────────────┼───┼────────┤
│ 四 │游標卡尺                    │  壹支│                │
├──┼──────────────┼───┼────────┘
│ 五 │螺絲起子（陸支）            │  壹組│                │
├──┼──────────────┼───┼────────┤
│ 六 │砂紙                        │  拾張│                │
├──┼──────────────┼───┼────────┤
│ 七 │鑽頭                        │  拾支│                │
├──┼──────────────┼───┼────────┤
│ 八 │銑床刀具                    │  支│                │
├──┼──────────────┼───┼────────┤
│ 九 │擴孔工具                    │  支│                │
├──┼──────────────┼───┼────────┤
│ 十 │電動研磨鑽頭                │貳拾伍│                │
│    │                            │    支│                │
├──┼──────────────┼───┼────────┤
│十一│六角扳手                    │  伍支│                │
└──┴──────────────┴───┴────────┘
附表五：
      ┌──────────────┬───┬────────┐
      │名      稱                  │數  量│備    註        │
      ├──────────────┼───┼────────┤
      │玩具槍所附玩具子彈（無彈頭）│  拾顆│即內政部警政署刑│
      │                            │      │事警察局槍彈鑑定│
      │                            │      │書所指之「非制式│
      │                            │      │金屬彈殼」。    │
      └──────────────┴───┴────────┘


司法院資訊處製作；財團法人民間司法改革基金會備份。
